臺灣臺北地方法院民事判決　　　　　　　96年度保險字第56號
原　　　告　乙○○○
　　　　　　甲○○
共　　　同
訴訟代理人　洪明聰律師
被　　　告　紐西蘭商康健人壽保險股份有限公司台灣分公司
法定代理人　丙○○
　　　　　　(GRAEME R.
訴訟代理人　黃靜嘉律師
　　　　　　楊佩怡律師
上列當事人間給付保險金事件，本院於中華民國九十六年七月十
九日言詞辯論終結，判決如下：
    主  文
被告應給付原告乙○○○貳佰萬元，給付原告甲○○壹仟萬元，
暨均自民國九十五年三月一日起至清償日止，按週年利率百分之
十計算之利息。
訴訟費用由被告負擔。
本判決於原告乙○○○、甲○○各以新臺幣陸拾陸萬元、新臺幣
參佰參拾參萬元整供擔保後，得假執行。但被告如於假執行程序
，執行標的拍定、變賣或物之交付前，分別以新臺幣貳佰萬元、
壹仟萬元為原告乙○○○、甲○○預供擔保，得免為假執行。
    事實及理由
一、被告原名稱為「美商康健人壽保險股份有限公司臺灣分公司
    」嗣於民國九十五年十月一日更名為「紐西蘭商康健人壽股
    份有限公司臺灣分公司」並據經濟部商業司於同年月二日核
    准登記在案，有被告外國分公司變更登記表在卷可稽。
二、原告主張：訴外人即被保險人陳玟玲自民國八十七年起，即
    以其自己為被保險人，向被告投保「康健意外傷害保險」保
    險金額為新臺幣（下同）一千萬元，指定受益人為原告甲○
    ○（保險單號碼為IPATＺ0000000000）。嗣又以
    自已為要保人及被保險人，向被告投保「團體保障計劃」保
    險，保險金額為二百萬元，受益人為原告乙○○○（保險單
    號碼為GPAT Ｚ0000000000）；上揭保險契約均係
    一年期，到期前均再辦理續約，效力未曾中斷。詎九十三年
    八月二十六日上午，被保險人陳玟玲自臺北市○○區○○路
    一段六六巷十四號八樓住處，前往任職之公司上班，途中失
    蹤。於九十四年八月間，經由DNA比對，確認於九十三年九
    月十二日所發現之無名女屍為被保險人陳玟玲，臺灣士林地
    方法院檢察署檢察官於九十五年一月十九日以被保險人陳玟
    玲係溺水窒息死亡，死亡時間推定為九十三年三月十日，開
    立相驗屍體證明書，雖經原告依被告要求於檢察官以九十五
    年度他字第一○三○號偵查結果：「經查無具體被告供調查
    追訴，予以結案。」後，，即九十五年七月間再委請律師請
    求被告理賠，仍為被告所拒。被保險人陳玟玲係因溺水窒息
    死亡，合於保險法第一百三十一條第二項之意外要件。爰請
    求被告給付如聲明上揭保險契約之保險金額，及自九十五年
    二月十三日受原告請求理賠申請十五日後即同年三月一日起
    至清償日止之，按週年利率百分之十計算之遲延利息等語。
    並聲明：(一)被告應給付原告乙○○○二百萬元，給付原告甲
    ○○一千萬元，暨均九十五年三月一日起至清償日止，按週
    年利率百分之十計算之利息；(二)願供擔保，請准宣告假執行
    。
三、被告則以：原告乙○○○應舉證其係上揭「團體保障計劃」
    （保險單號碼為GPAT Ｚ0000000000）保險之受益
    人即要保人即被保險人陳玟玲之唯一法定繼承人。又為原告
    應舉證證明被保險人陳玟玲係因意外而死亡，而上揭相驗屍
    體證明書所載之死亡原因僅「死亡原因之一．直接引起死亡
    之原因為『窒息死亡』、先行原因為『溺斃』」尚無法證明
    陳玟玲係失足或其他出自外來突發意外事故所致。再者，事
    發地點屬於危險流域，入口處設有欄杆及警示牌阻止外人進
    入，若要進入當地則需攀爬欄杆進入，一般人絕不會獨自前
    往，尤其是一個女子，況且當日被保險人陳玟玲並未告知家
    人或同事要休假，欲前往該處遊玩，然卻事後離奇溺斃於該
    危險流域，與一般出外郊遊失足溺斃之案例不同，原告應盡
    舉證之責云云。並聲明：(一)原告之訴駁回。(二)如受不利之判
    決，被告願供擔保請准宣告免假執行。
四、兩造不爭執之事實：
  (一)訴外人陳玟玲以自己為被保險人，於八十七年六月二十三日
    向被告投保「康健意外傷害保險」保險金額為一百萬元，保
    險期間自同年七月八日午夜十二時起，為期一年，到期前並
    均再辦理續約，受益人為法定繼承人（保險單號碼為IPATＺ
    0000000000）。嗣於八十八年四月二十九日，被
    保險人陳玟玲申請將保險金額變更為一千萬元。同年五月三
    十一日將身故受益人變更為被保險人陳玟玲之姊即原告甲○
    ○。被保險人陳玟玲於九十三年六月九日經被告同意，自九
    十三年七月八日起續保一年，於九十四年七月八日屆滿。又
    依上揭保險契約條款第二條約定系爭保險契約所稱之意外傷
    害事故，指非由疾病引起之外來突發事故，有兩造不爭執之
    要保書、九十三年六月九日被告製發之續保證明書、保險契
    約變更申請書、八十八年五月三十一日保險契約內容變更申
    請書、康健人壽意外傷害保險條款等件可按。
  (二)被保險人陳玟玲於八十七年六月二十三日又以自已為要保人
    及被保險人，向被告投保「團體保障計劃」之康健人壽團體
    傷害保險，保險金額為二百萬元，受益人為其法定繼承人（
    保險單號碼為GPAT Ｚ0000000000），約定被保險
    人於契約有效期間內，因遭受意外傷害事故，致其身體蒙受
    傷害而致殘廢或死亡時，給付保險金；上揭保險契約亦係一
    年期，到期前均再辦理續約，兩造一再續約，最後一次係自
    九十三年六月二十四日，為期一年於九十四年六月二十四日
    屆滿，亦有要保書、九十三年五月七日續保證明書、康健人
    壽團體傷害保險條款在卷可稽。
  (三)九十三年九月十二日於臺北市○○區○○路三段聖人瀑布旁
    民眾汪志強發現之無名女屍，於九十四年八月間經被保險人
    陳玟玲家屬指認，並經法務部法醫研究所為DNA比對結果，
    認為與原告乙○○○有一親等關係為百分之九十五點八三，
    於原告甲○○有二親等旁系血親關係機率為百分之九十九點
    九九以上，且兩造對於上揭無名女屍係被保險人陳玟玲均不
    爭執，有該所九十四年九月二十二日法醫證字第○九四○○
    ○三九五一號、九十五年一月十二日法醫證字第○九五○○
    ○○○八九號函附臺灣士林地方法院檢察署九十三年度相字
    第五三五號相驗卷可憑。
  (四)原告於九十五年二月十三日，依上揭保險契約，向被告為理
    賠申請，分別請求保險金二百萬元、一千萬元，亦為兩造所
    不爭執。
五、原告主張被保險人陳玟玲分別向被告投保上揭保險，於九十
    三年九月十日因溺水之意外事故死亡，屬上揭保險之保險範
    圍，渠等分別係上揭保險之受益人，爰依上揭保險契約請求
    被告給付各為二百萬元、一千萬元等語。被告則抗辯被保險
    人陳玟玲是否意外死亡，應由原告負舉證責任，上揭檢察官
    相驗屍體驗斷書不足為被保險人陳玟玲係意外死亡之證明，
    且發現屍體處若要進入當地則需攀爬欄杆進入，一般人絕不
    會獨自前往，尤其是一個女子，況且當日被保險人陳玟玲並
    未告知家人或同事要休假，欲前往該處遊玩，然卻事後離奇
    溺斃於該危險流域，與一般出外郊遊失足溺斃之案例不同云
    云。查，依台北市政府警察局士林分局處理相驗初步調查報
    告暨報驗書、警訊筆錄，民眾汪志強於九十三年九月十二日
    下午五時許，在臺北市○○區○○路三段聖人瀑布發現一具
    無名女浮屍而報案，該署檢察官率同法醫師相驗並解剖結果
    ，出具相驗屍體證明書，載明被保險人陳玟玲之死亡原因為
    ：「1.直接引起死亡之原因：甲. 「窒息死亡」乙. （甲之
    原因）「溺斃」，此亦有該署之相驗屍體證明書附於臺灣士
    林地方法院檢察署九十三年度相字第五三五號相驗卷宗可稽
    。又據臺灣士林地方法院檢察署驗斷書記載被保險人陳玟玲
    牙齒除上顎左二及右三牙齒斷裂，全部無異常，胸腔、顱腔
    及四肢均無骨折，內臟除有脂肪肝及子宮肌瘤外亦均無異常
    ，死亡原因極可能係溺斃、窒息死亡，有法務部法醫研究所
    （93）人法醫所醫鑑字第一四四一號鑑定書附上揭相驗卷可
    按，是被保險人陳玟玲顯係非疾病死亡。而溺斃係屬外來意
    外事故，而上揭保險契約之承保範圍係意外死亡，為被告所
    不爭執，是原告主張被保險人陳玟玲係意外死亡，於各保險
    契約之承保範圍，堪足採信。被告對於依上揭保險契約，保
    險事故發生後，其應分別給付保險金二百萬元、一千萬元予
    受益人，及原告甲○○係上揭康健意外傷害保險之受益人，
    均不爭執，而原告乙○○○亦係另保險契約之受益人，如后
    所述，從而原告依上揭保險契約，請求被告依各個保險契約
    ，分別給付二百萬元、一千萬元予原告，為有理由。被告雖
    辯稱：原告並未舉證證明訴外人陳玟玲係意外死亡、故被告
    不負給付保險金之責任云云，惟如前所述，原告就被保險人
    陳玟玲為意外死亡已盡舉證責任。而被告抗辯被保險人陳玟
    玲非意外死亡，空言發現屍體現場，若要進入當地則需攀爬
    欄杆進入，一般人絕不會獨自前往，尤其是一個女子，況且
    當日被保險人陳玟玲並未告知家人或同事要休假，欲前往該
    處遊玩，然卻事後離奇溺斃於該危險流域，與一般出外郊遊
    失足溺斃之案例不同云云，未能舉證以實其說，其抗辯要難
    採信。
六、被告復抗辯被保險人陳玟玲所投保「團體保障計劃」之康健
    人壽團體傷害保險，受益人為其法定繼承人，原告乙○○○
    應舉證證明其係唯一之法定繼承人云云。按「遺產繼承人，
    除配偶外，依左列順序定之：一、直系血親卑親屬。二、父
    母。三、兄弟姊妹。四、祖父母。」民法第一千一百三十八
    條定有明文。查，被保險人陳玟玲無直系血親卑親屬，為兩
    造所不爭執，而原告乙○○○係被保險人陳玟玲之母，且被
    保險人陳玟玲之父陳水光早於八十二年十二月三十一日死亡
    ，亦有其除戶謄本在卷可稽，是原告乙○○○主張其被保險
    人陳玟玲之唯一法定繼承人，為上揭團體保險之唯一受益人
    為可採信。被告抗辯無足採。
七、綜上所述，原告依上揭保險契約之法律關係，請求被告給付
    被告應給付原告乙○○○二百萬元，給付原告甲○○一千萬
    元，暨均自九十五年二月十三日起算十五日後即九十五年三
    月一日起至清償日止，按週年利率百分之十計算之利息，為
    有理由，應予准許；兩造分別陳明願供擔保，聲請宣告假執
    行、免為假執行，核無不合，爰酌分別定相當擔保金額准許
    之。
八、據上論結，原告之訴為有理由，依民事訴訟法第七十八條、
    ，第三百九十條第二項、第三百九十二條第二項，判決如主
    文。
中　　華　　民　　國　　96　　年　　8 　　月　　2 　　日
                  民事第三庭    法　官　吳光釗
以上正本係照原本作成
如對本判決上訴，須於判決送達後20日內向本院提出上訴狀
中　　華　　民　　國　　96　　年　　8 　　月　　2 　　日
                    　　　　　　書記官　陳素卿
